【裁判字號】    91,婚,845
【裁判日期】    921104
【裁判案由】    履行同居等
【裁判全文】
臺灣桃園地方法院民事判決                          九十一年度婚字第八四五號
    原      告  甲○○
    被      告  乙○○
右當事人間請求履行同居事件，於中華民國九十二年十月二十一日言詞辯論終結，本
院判決如左：
    主    文
被告應與原告同居。
訴訟費用由被告負擔。
    事    實
甲、原告方面：
    一、聲明：如主文所示。
    二、陳述：
      （一）、兩造於民國（下同）八十六年三月十六日結婚，婚後共同居住於桃園
              縣桃園市○○○○街三十八巷三號六樓，並於八十九年七月二十日生
              下長子吳孟杰，詎九十年十月間，被告竟無故離開前開住居所返回娘
              家，拒與原告履行同居生活。
      （二）、按夫妻互負履行同居之義務，民法第一千零一條定有明文，原告自得
              依前開規定請求被告返回兩造位於桃園市○○○○街三十八巷三號六
              樓共同住居所履行同居義務，爰依法訴請判決如聲明所示。
    三、證據：提出戶籍謄本一件為證。
乙、被告方面：
    一、聲明：原告之訴駁回。
    二、陳述：
      （一）、被告辛若工作，累積多年之積蓄用以投資股票，希冀能有更大之收益
              使家人得以過更好之生活，詎原告卻利用被告懷孕期間，因胎動需住
              院觀察之際，未得被告同意，擅自出售被告名下之股票，並將出售所
              獲之金額及被告名下之存款，全數盜領一空，並揮霍殆盡，完全未考
              量該筆金額係被告辛苦掙得，其目的之一亦是為用作孟杰日後生活及
              教育基金。
      （二）、原告與被告結婚多年，原告始終未有一份安穩之工作，家中全依賴被
              告努力工作才得以生活，原告不思體諒被告之辛苦，反而屢次在外負
              債，遇有被告詢問負債之緣由時，即怒言相向，甚至屢屢揚言要將孟
              杰賣掉以償還債務，被告為免愛子孟杰遭到不測，總是出面為原告清
              償債務，然原告心中果存有一絲疼愛孟杰之心，其作為當不應如此，
              原告於兩造離婚後，當以其對孟杰有探視權為由，不斷騷擾或要脅被
              告替其償還欠債，如此一來對被告及孟杰均至為不公。
      （三）、原告於提起本件訴訟前，曾就雙方婚姻之糾紛，請求桃園市調解委員
              會加以調解，當時原告自承，尚積欠中國信託銀行新台幣九十萬元，
              且亦向地下錢莊借款，原告一再負債，已非被告能力所能負擔，惟原
              告債權人追討而無力償還之際，當對孟杰之安全有所危害。
      （四）、被告當時是接到原告很多欠款的通知，問原告是何原因，但原告未回
              答，兩造溝通不良，當時離家係因原告債務不清楚，又不給付被告生
              活費用，離家前兩造曾經爭執過三次，如果要被告回桃園同居生活，
              希望被告能將債務釐清。
    三、提出健保手冊就醫紀錄欄影本乙紙、股票存摺明細三份、銀行存摺明細三份
        、銀行通知函乙紙、帳單查詢單二紙、郵務送達通知書乙紙、保險公司個人
        信用保險保單條款乙紙為證。
丙、本院依職權訊問證人施陳菊。
    理    由
一、原告主張兩造夫妻關係現仍存續中，被告於九十年十月間離家出走返回娘家居住
    ，迄今不履行同居義務之事實，有原告提出之戶籍謄本在卷可稽，復為被告當庭
    所不爭執，原告此部分之主張自堪信為真實。
二、按夫妻互負同居之義務，民法第一千零零一條有明文規定。故在婚姻關係存續中
    ，非證明有不能履行同居之正當理由，不得拒絕履行同居之義務，而此所謂正當
    理由，指依一般社會觀念及客觀標準觀察，履行同居為不合理者而言。被告雖抗
    辯稱：當時離家係因原告債務不清楚，又不給付被告生活費用，且與原告溝通不
    良，如要被告回桃園同居生活，希望被告能將債務釐清云云。然被告既無法舉證
    以明當時原告在外積欠債務，何以會造成被告不能履行同居之正當理由，或原告
    有支付家庭生活費用之義務，無正當理由不為支付，以致於原告不能維持生活，
    而有拒絕履行同居之正當理由等情，是被告所持前揭辯詞，顯不足採信。被告既
    不履行同居義務，又無不能履行同居義務之正當理由，是原告依上開規定訴請被
    告履行同居，依法應予准許。據上論結：本件原告之訴為有理由，依民事訴訟法
    第七十八條，判決如主文。
中      華      民      國    九十二    年     十一    月      四       日
                                      臺灣桃園地方法院家事法庭
~B法  官  汪智陽
右正本係照原本作成
如對本判決上訴應於判決送達後廿日內向本院提出上訴狀
中      華      民      國    九十二    年     十一     月      四      日
~B書記官  陳月桂


司法院資訊處製作；財團法人民間司法改革基金會備份。
